【裁判字號】    89,交上易,136
【裁判日期】    890519
【裁判案由】    過失傷害
【裁判全文】
臺灣高等法院刑事判決                          八十九年度交上易字第一三六號
    上  訴  人
    即  被  告    乙○○
    選任辯護人    洪明俊
右上訴人因過失傷害案件，不服臺灣桃園地方法院，八十八年度交易字第一三四號，
中華民國八十八年十二月三十一日第一審判決 (起訴案號：臺灣桃園地方法院檢察署
八十八年度偵字第一二六一號）提起上訴，本院判決如左：
    主  文
原判決撤銷。
乙○○因過失傷害人，處有期徒刑肆月，如易科罰金，以參佰元折算壹日，緩刑參年
。
    事  實
一、乙○○原係陸軍第六軍團五三戰鬥工兵群五０七營第一連一兵，為現役軍人（現
    已退役），於服役期間即民國（下同）八十七年九月十七日上午七時十五分許，
    駕駛車牌號碼Ｇ五─七九六九號自用小貨車內載同袍甲○○返回部隊，沿桃園縣
    桃園市○○路，由龜山鄉往桃園市方向行駛，途經三民路與鎮撫街行車管制號誌
    正常運作且劃設有行人穿越道之交岔路口時，本應注意車前狀況，以隨時採取必
    要之安全措施，且汽車行近行人穿越道前，應減速慢行，遇有行人穿越時，無論
    有無交通警察指揮或號誌指示，均應暫停讓行人先行通過，而依當時之情狀亦無
    不能注意之情形，竟疏未注意車前狀況，且行近行人穿越道前未暫停讓行人先行
    通過，見上開交岔路口燈號為綠燈，即貿然搶先通過，適就讀青溪國小學童丙○
    ○（七十六年八月二十日生）由鎮撫街走至上開交岔路口，繼自右向左沿行人穿
    越道欲走過三民路上學，乙○○車迅駛至，見狀便剎車並往左閃，惟右前車頭仍
    撞到丙○○，致丙○○因而受有頭部外傷併顱內出血及下頷骨骨折等傷害，乙○
    ○見丙○○傷勢非輕，便將其抱起以該自小貨車送醫急救，而在該交岔路口指揮
    學童上學之青溪國小老師呂寶蓮打電話報警前來處理。
二、案經丙○○之父丁○○訴由桃園縣警察局桃園分局報請台灣桃園地方法院檢察署
    檢察官偵查起訴。
     理  由
一、查本件被告乙○○原服役於第六軍團五三戰鬥工兵群五０七營第一連，為現役軍
    人，雖現已退伍，惟於肇事時仍在營服役中，且所犯為陸海空軍刑法及其特別法
    以外之罪，而屬刑法第六十一條所列各罪，依國家安全法第八條第二項但書規定
    ，本院自有審判權，合先敘明。
二、訊據上訴人即被告乙○○固坦認確於前揭時、地駕車肇事致行人學童丙○○因而
    受傷等情，惟矢口否認有何過失傷害之犯行，並辯稱：「因當時是綠燈，伊乃繼
    續前行，且車速不到四十公里，不料被害人丙○○突然走出來，伊根本閃避不及
    ，本件車禍伊並無過失可言」云云。然查，右開事實業據被害人丙○○於警訊時
    及偵審中迭次指述綦詳，並經在場證人即青溪國小現場導護老師呂寶蓮結證屬實
    ，復有道路交通事故調查報告表及現場路況照片四張在卷可稽，而被害人丙○○
    受有如事實欄所載之傷害，亦有敏盛綜合醫院及長庚紀念醫院診斷證明書共四紙
    附卷為憑，又被告及同車證人甲○○於警訊時亦均供稱：行近該交岔路口前，未
    見被害人要過馬路，而車禍發生地點係在斑馬線上等情（見偵查卷第三頁背面、
    第四頁、第九頁），足見被告未注意車前動態，且行近行人穿越道時未暫停讓行
    人先行通過，應可確定；再依警繪現場圖及卷附現場照片所示，肇事地點市區道
    路，中央分隔島，雙向四車道，行車管制號誌正常運作且劃設有行人穿越道之交
    岔路口，速限四十公里，現場並未遺有任何煞車痕，且肇事後被告車即駛離現場
    ，認係被告駕駛小自貨車疏於注意車前狀況且行近行人穿越道前未暫停讓行人先
    行通過，為肇事原因。。按「汽車行駛時，駕駛人應注意車前狀況，並隨時採取
    必要之安全措施」；又「汽車行近行人穿越道前，應減速慢行，遇有行人穿越時
    ，無論有無交通警察指揮或號誌指示，均應暫停讓行人先行通過」，道路交通安
    全規則第九十四條第三項、第一百零三條分別定有明文。本件被告於前開時地駕
    車，自應遵守上述交通安全規定，而參之當時天候晴，日間有自然光，係直路，
    路面乾燥，無缺陷亦無障礙物且視距良好等情，此有道路交通事故調查報告表在
    卷足憑，顯無不能注意之情事，詎其竟疏於注意車前狀況，且亦疏於行近行人穿
    越道前應暫停讓行人先行通過而肇事，致被害人因而受傷，其有過失至為顯然，
    且本件車禍經送台灣省桃園縣區車輛行車事故鑑定委員會鑑定結果，亦認被告駕
    駛小自貨車行近行人穿越道前未暫停讓行人先行通過為肇事原因，此有該鑑定委
    員會八十八年六月二十一日（八八）桃鑑字第八八四五八號函附鑑定意見書在卷
    可稽，是被告違規駕車致人受傷，應負過失傷害罪責至明。又被告之過失行為與
    被害人之傷害間有相當因果關係，事證已臻明確，是被告前開所辯，無非事後諉
    責飾卸之詞，尚難遽採，其犯行應堪認定。
三、核被告所為，係犯刑法第二百八十四條第一項前段之過失傷害罪，其行經行人穿
    越道不依規定讓行人優先通過，因而致人受傷，應依道路交通管理處罰條例第八
    十六條第一項之規定加重其刑。
四、原審予以論罪科刑，固非無見，惟查：被告業與告訴人達成和解，賠償損害，有
    和解書一紙在卷可按，原審未及審酌，自有未合。上訴人即被告上訴意旨仍執前
    詞，否認犯罪，雖無足取；惟原判決既有上開可議之處，自應由本院予以撤銷改
    判，爰審酌被告並無前科，過失程度，已與告訴人達成和解及其他一切犯罪情狀
    ，量處有期徒刑肆月，如易科罰金以參百元折算壹日，以資懲戒。
五、末查：被告乙○○未曾受有期徒刑以上刑之宣告，有本院被告全國前案紀錄表一
    份在卷可稽，顧念被告年識尚輕，犯後已知悔悟，其經此次罪刑之宣告後，當知
    警惕而無再犯之虞，本院認其所宣告之刑，以暫不執行為適當，爰併予諭知緩刑
    參年，以勵自新。
據上論斷，應依刑事訴訟法第三百六十九條第一項前段、第三百六十四條，道路交通
管理處罰條例第八十六條第一項，刑法第二百八十四條第一項前段、第四十一條、第
七十四條第一款，罰金罰鍰提高標準條例第一條前段、第二條，判決如主文。
本案經檢察官曾忠己到庭執行職務。
中    華    民    國    八十九    年      五        月      十九        日
                          臺灣高等法院刑事第六庭
                              審判長法  官  陳  春  秋
                                    法  官  高  明  哲
                                    法  官  黃  賽  月
右正本證明與原本無異。
不得上訴。
                                    書記官  廖  麗  蓮
中    華    民    國    八十九    年      五        月      二十二      日
附錄：本案論罪科刑法條全文
刑法第二百八十四條
因過失傷害人者，處六月以下有期徒刑、拘役或五百元以下罰金。致重傷者，處一年
以下有期徒刑、拘役或五百元下罰金。
從事業務之人，因業務之過失傷害人者，處一年以下有期徒刑、拘役或一千元以下罰
金。致重傷者，處三年以下有期徒刑、拘役或二千元以下罰金。


司法院資訊處製作；財團法人民間司法改革基金會備份。
